臺灣高等法院臺中分院刑事判決　　　　　　　　　九十二年度上訴字第一八四八號
　　上　訴　人　臺灣臺中地方法院檢察署檢察官
　　被　　　告　丙○○
右上訴人，因被告偽造文書案件，不服臺灣臺中地方法院九十二年易字第一○八三號
，中華民國九十二年八月二十日第一審判決（起訴案號：台灣台中地方法院檢察署九
十年度偵字第一七二三二號）提起上訴，本院判決如左：
    主  文
上訴駁回。
    理  由
一、本案經本院審理結果，認第一審判決以被告丙○○被訴之犯罪不能證明，因而為
    其無罪之諭知，經核尚無不當，應予維持，並引用第一審判決書記載之理由（如
    附件）。
二、檢察官上訴意旨略以：告訴人甲○○請求上訴狀載稱，原判決以被告之子蘇建忠
    所書寫「八十九年六月二十日臺中縣霧峰鄉○○段七三四號，謝其安」，因而為
    被告無罪諭知，固非無見，但該日期與鑽探報告所載八十九年六月二十六日不符
    ，證人朱英茂在偵查中證稱本案工地是否曾去過，表示沒印象，卻於原審九十二
    年六月十八日審理時證稱「這件案子比較特殊，印象中這件鑽探應該是地基做好
    以後才去鑽探」、「不確定是否到過現場」，該鑽探標示位置亦係證人所製作，
    苟本案有上開特殊情況，證人何以將鑽探位置標示在地基內而啟人疑竇。又被告
    於偵查中表明係蘇建忠前往鑽探，有工作表可憑，檢察官乃經被告同意，命被告
    與員警回去取出該工作表，但小隊長職務報告卻載稱：被告表示早已丟棄無記錄
    ，是被告於原審再提出工作日誌，顯有可疑。證人蘇建忠於警訊已證稱不知當日
    與何人前往鑽探，九十二年六月三日又臨時想起是劉孟宏陪同，惟該劉孟宏卻不
    敢篤定有與蘇建忠一同前往，偵查中蘇建忠並未表明與被告有父子關係，僅陳稱
    係僱傭關係，其隱匿該情事之動機可議。又證人林希銘表示技術上可再鑽探，將
    二者鑽探數據比較分析，而確定本案是否有實際鑽探，原審卻未調查，自有未合
    云云。
三、本院經查，本案之重點在被告所營國安鑽探企業有限公司所提出之鑽探試驗報告
    ，是否有實際前往現場基地鑽探，被告與告訴人各執一詞，本院於九十二年十月
    十三日調查時，徵詢雙方同意，委由臺灣省建築師公會派員會同本院，前往現場
    指定二至三處之鑽探位置，並由被告所委請之鑽探人員實際採樣後，由該建築師
    公會鑑定，以為認定依據等情，有本院九十二年十一月二十七日、十二月十六日
    勘驗筆錄在卷可稽，嗣建築師公會提出鑑定報告載稱：「由兩點結果研判該地土
    質現場鑽探所得與原試驗報告書特性符合，然因現場鑽得土質係灰色，而原報告
    書為黃灰色，色澤不符，且據了解要求鑽探當時基地現場已完成鋼架構，故經研
    判本案鑽探公司雖未如報告書所繪地點於基地內鑽探，然可能於基地外層有做鑽
    探，以為本基地鑽探報告之參考」（參見外放之鑑定報告書），佐以證人謝其安
    於原審時證稱「本案委託是屬於新建，所以被告應該在地基做好之前鑽探，但是
    業主先行動工，地基做好了，所以我們可以在法定空地上鑽探」等語，證人林希
    銘證稱「不可能，一般鑽探都是在地基裡面，通常是還沒有挖地基之前就鑽探，
    或是挖好地基再鑽探也可以」、「（是否可能灌漿好了後，在灌漿地基旁之空地
    鑽探）這也是可以」等語（參見原審卷二七頁、五八頁），可見告訴人指稱被告
    未實際在現場鑽探，難以遽信。又依本院前往現場兩次會同鑽探取樣之過程，該
    鑽探人員常有變動，所須費時亦甚久乙節，有該勘驗筆錄可憑，對照證人蘇建忠
    、朱英茂、劉孟宏於偵審中所證各情，以及工作日誌所記載「八十九年六月二十
    日，臺中縣霧峰鄉○○段七三四地號」（參見原審卷九六頁），堪認被告辯稱其
    有實際鑽探云云，尚堪採信。再者，刑法第二百十四條、第二百十五條構成要件
    ，所謂明知不實，係指直接故意而言，且須足以生損害於公眾或他人，始足當之
    （參照最高法院四十六年台上字第三七七號判例意旨），本件被告，依上所述，
    堪認有實際鑽探，則其所出具之試驗報告所載鑽探日期、位置，縱與實情稍有出
    入，亦難遽指其有直接故意，原審遂為被告無罪之諭知，經核尚無不合。檢察官
    提起上訴，並未提出有利補強證據，本院依上開鑑定結果，亦難推翻原判決上開
    認定之基礎，且每次鑽探時間、方式等，未必均相同，則告訴人所陳稱鄰居蔣林
    可證明被告未實際鑽探採樣云云，依上開鑑定結果，顯難採取，其請求傳喚該
    證人作證，核非必要，是本件上訴核為無理由，應予駁回。
據上論斷，應依刑事訴訟法第三百七十三條、第三百六十八條，判決如主文。
本案經檢察官乙○○到庭執行職務
中      華      民      國    九十三    年      三  月      三十    日
                                臺灣高等法院臺中分院刑事第二庭
                                      審判長法  官  羅  禮  政
                                            法  官  陳  欣  安
                                            法  官  蔡  聰  明
右正本證明與原本無異。
不得上訴。
                                            書記官  郭  振  祥
中      華      民      國      九十三   年       三      月    三十    日
                                                                        Ｉ
